【裁判字號】    99,訴,158
【裁判日期】    990521
【裁判案由】    損害賠償
【裁判全文】
臺灣桃園地方法院民事判決               99年度訴字第158號
原      告  乙○○
被      告  甲○○
上列當事人間請求損害賠償事件，原告就本院98年度壢交簡字第
2191號過失傷害案件提起附帶民事訴訟 (98年度壢交簡附民字第
94號)， 經本院刑事庭裁定移送前來，於民國99年5 月5 日言詞
辯論終結，本院判決如下：
    主  文
被告應給付原告新台幣貳拾壹萬仟捌佰零捌元，及自民國九十
八年十一月五日起至清償日止，按週年利率百分之五計算之利息
。
原告其餘之訴駁回。
訴訟費用由被告負擔四分之一，餘由原告負擔。
本判決第一項得假執行。
原告其餘假執行之聲請駁回。
    事實及理由
一、原告起訴主張：被告於民國98年4 月16日凌晨2 時30分許，
    駕駛車號MK-0831 號自用小客車，沿桃園縣八德市○○路往
    廣福路方向行駛，至桃園縣八德市○○路49-1號前時，原應
    注意車前狀況，隨時採取必要之安全措施，且在未劃分向線
    或分向限制線之道路，應靠右行駛，而依當時情形，並無不
    能注意之情事，竟疏於注意，僅因不滿某年籍不詳之機車騎
    士超車，貿然偏左行駛而追逐，適對向有訴外人羅仕辰騎乘
    車號JM7 ─718 號重型機車後載訴外人常美珍及原告乙○○
    2 人駛至，致遭被告撞擊，造成原告等3 人均人車倒地，致
    原告乙○○受有右股骨閉鎖性骨折、右內踝閉鎖性閉鎖性骨
    折及右腳擦傷等傷害。案經桃園地方法院檢察署98年度偵字
    第10967 號案件聲請簡易判決處刑，爰依民法第184 條第1
    項前段、第191 條之2 、第193 條第1 項、第195 條第1 項
    前段，請求被告賠償如下之損害：
  (一)交通費：
    原告因上揭傷害不良於行，前往林口長庚醫院就醫往來支出
    之交通費用，共計新台幣（下同）4,000元。
  (二)看護費：
    原告因本件傷害住院9 日，日常生活均需旁人照料，期間需
    人全日看護，依目前看護工行情為每日2,000 元，故請求18
    ,000 元 之看護費用，又出院後3 個月內仍無法蹲下，日常
    生活仍須旁人照料，需要半日看護，故請求90,000元之看護
    費用。爰請求上述看護費用總計108,000 元。
  (三)工作損失：
    原告受雇於東州實業有限公司，每日薪資為1,360 元，因系
    爭傷害無法工作，請求住院期間與出院後無法工作期間共3
    個月之薪資收入減少之損害，共計118,320 元。
  (四)精神慰撫金：
    原告因上開傷害致生活大受影響，身心飽受痛苦折磨，爰請
    求50萬元之精神慰撫金。另本件傷害造成原告之家屬痛苦萬
    分，且需照顧原告並負擔原告生活起居，故原告之家屬請求
    10萬元之精神慰撫金，共60萬之精神慰撫金。
  (五)綜上，共計830,320 元，並聲明：（1 ）被告應給付原告83
    0,320 元，及自起訴狀繕本送達之翌日起至清償日止，按週
    年利率5%計算之利息。（2 ）原告願供擔保，請准宣告假執
    行。
二、被告則以：
    當時是原告騎車三載，而且速度也不慢，才會連帶導致事件
    的發生等語抗辯，並聲明：原告之訴及假執行之聲請均駁回
    。
三、查被告於98年4 月16日凌晨，駕駛車號ＭＫ─0831號自用小
    客車，由桃園縣八德市○○路往廣福路方向行駛，迄同日凌
    晨2 時30分許，途經未劃有分向限制線之桃園縣八德市○○
    路49之1 號前，因認有機車向其挑釁而追逐該機車之際，本
    應注意汽車行駛時，駕駛人應注意車前狀況，並隨時採取必
    要之安全措施，又汽車在未劃分向線或分向限制線之道路，
    應靠右行駛，且車輛交會時，會車相互之間隔不得小於半公
    尺之規定，而依當時天候晴、日間有自然光線、路面鋪設柏
    油、乾燥、無缺陷、無障礙物，且視距良好等一切情狀，衡
    情並無不能注意之情事，詎被告竟在上述未劃設分向限制線
    之道路為追逐挑釁之機車致未注意對向有車輛將直行駛至，
    且未靠右行駛及未保持會車時之安全間隔，適有訴外人羅仕
    辰因原告乙○○、訴外人常美玲等2 人所搭乘之車輛發生故
    障而由原告乙○○撥打電話予訴外人羅仕辰騎乘車號ＪＭ-7
    18號重型機車前來搭載原告等2 人，而以重型機器腳踏車先
    違規附載2 人，並沿上開未劃有分向限制線之桃園縣八德市
    ○○路往長興路方向在被告之對向行駛，於途經桃園縣八德
    市○○路49之1 號前之際，亦疏未注意車輛交會時，會車相
    互之間隔不得小於半公尺之規定，由於雙方有上述之過失，
    致被告所駕駛之車號ＭＫ─0831號自用小客車撞擊訴外人羅
    仕辰所騎乘之上開重型機車，造成訴外人羅仕辰及其所騎乘
    之車號ＪＭ-718號重型機車上乘客即原告乙○○及訴外人常
    美玲均人車倒地，原告乙○○因此受有右股骨閉鎖性骨折、
    右內踝閉鎖性骨折、右腳擦傷等身體傷害之事實，業據原告
    提出林口長庚紀念醫院（下稱長庚醫院）診斷證明書影本為
    證，且有桃園縣警察局道路交通事故現場圖影本附卷可參，
    而上揭事實業據本院刑事庭認定無疑，亦有本院98年度壢交
    簡字第2191號刑事確定判決書在卷可稽，堪信原告主張此部
    分之事實為真正。本件原告所受傷害結果與被告甲○○之過
    失行為間，有相當因果關係，原告自得請求被告負侵權行為
    損害賠償責任。惟被告就其賠償責任，仍以上揭情詞置辯，
    是本件應審酌厥為：（一）本件原告因車禍受有多少損害？
    （二）原告就本件車禍發生是否與有過失？茲分述如下：
  (一)原告得請求之項目及金額：
  1.交通費用：
    原告主張因本次傷害而行動不便，往返長庚醫院就醫需支出
    車資共4,000 元之交通費用等語。衡諸原告因本次事故受有
    右股骨閉鎖性骨折、右內踝閉鎖性閉鎖性骨折之傷勢觀之，
    於其復原前往返醫院就診，如強令其全程搭乘公車之大眾運
    輸工具，顯屬過苛，應認原告亦有搭乘計程車之必要，此部
    分車資均屬增加生活上之需要。本件原告於事故後前往長庚
    醫院就醫6 次，並提出掛號門診收據6 紙及計程車車資收據
    8 紙為證，原告住平鎮市○○路282 巷2 弄16號，衡諸該址
    與長庚醫院之距離，該計程車車資收據合計金額共有5,370
    元並無不妥，惟原告僅請求4,000 元，則其此部分之請求，
    自屬有據，應予准許。
  2.看護費用：
    原告主張因本件傷害住院9 日，日常生活均需旁人照料，期
    間需人全日看護，依目前看護工行情為每日2,000 元，故請
    求18,000元之看護費用，又出院後3 個月內仍無法蹲下，日
    常生活仍須旁人照料，需要半日看護，故請求90,000元之看
    護費用，爰請求上述看護費用總計108,000 元等語。查原告
    自98年4 月16日至同月24日共9 日，在長庚醫院住院治療之
    事實，有長庚醫院診斷證明書影本1 份在卷可稽，復為被告
    所不爭執，堪信為真實。又上開98年4 月23日診斷證明書上
    載明「出院後宜休養3 個月並需門診追蹤治療」等語，復經
    本院向長庚醫院函詢原告所需看護時間，據該院函覆稱：「
    依其病況研判，上開住院期間及出院後3 個月內，因傷勢致
    行動不便，建議移由他人照護協助日常生活起居為佳，並依
    其復原情形由全日減為半日。」等語，有本院卷附長庚醫院
    99 年2月11日（99）長庚院法字第0093號函可佐，是原告主
    張其住院期間及出院後共3 個月內仍須人照護之事實，堪予
    採信。按公立醫院全日看護費為2,000 元，已為眾所週知之
    事，是原告以每日2,000 元為基準，計算9 天住院期間之看
    護費，其得請求之看護費用為18,000元（2,000 ×9 ＝18,0
    00）；出院後3 個月內需半日之看護，而以1,000 元為基準
    ，計算90天之看護費用為90,000元（1,000 ×90＝90,000）
    ，共計108,000 元之看護費用，洵屬有據，應予准許。
  3.工作損失：
    原告主張其於本件事故發生時受雇於東州實業有限公司，平
    均每日薪資為1,360 元，然因系爭傷害無法工作，請求住院
    期間與出院後無法工作期間共3 個月之薪資收入減少之損害
    ，共計118,320 元等語。查原告因本件事故發生後，自98年
    4 月16日至98年6 月30日止共76日，確無法工作且該段期間
    公司並未支薪而受有薪資損失，且原告為客服人員，薪資為
    時薪制，其平均每月工作日數20天、平均月薪為27,200元，
    故每日薪資平均為1,360 元，此有東州實業有限公司99年2
    月4 日東字第990204001 號函在卷可參，衡以原告於98年6
    月30日後已停止休假而到公司上班，堪認其自此時起，已可
    至公司上班，是原告自得請求自98年4 月16日至同年6 月30
    日之不能工作之損失，又衡以原告平均每月工作日數20日，
    是自98年4 月16日至98年6 月16日，原告不能工作之損失應
    為54,400元（計算式：27,200x2=54,400 ），自98年6 月17
    日至98年6 月30日不能工作之損失為19,040元（計算式：1,
    360x14=19,040 ）。從而，原告請求自車禍發生後，98年4
    月16日至98年6 月30日之工作損失於73,440元（計算式：54
    ,400＋19,040元=73,440 ）範圍內為有理由，應予准許，逾
    此部分之請求即屬無據，尚難准許。
  4.非財產上之損害：
    按非財產上之損害賠償，應以實際加害之情形、被害人所受
    精神上痛苦之程度、賠償權利人之身分地位、經濟能力，並
    斟酌賠償義務人之經濟狀況、可歸責之程度等定之。原告主
    張其因本件事故受傷請求精神慰撫金50萬元，本院審酌原告
    因本件車禍受有右股骨閉鎖性骨折、右內踝閉鎖性閉鎖性骨
    折，其所受之身體及精神上之痛苦甚鉅，再審酌兩造經濟、
    社會地位、財產狀況等一切情狀，認原告請求慰撫金12萬為
    適當，應予准許，逾此部分之請求則無理由。另原告主張其
    家屬因本次事故亦需請求精神慰撫金10萬元等語，惟查凡不
    法侵害他人之身體致受有損害，雖非財產上之損害，仍得請
    求賠償相當之金額，但此指被害人本人而言，至被害人之家
    屬就此自不在請求賠償之列，故原告此部分主張顯屬無據，
    不應准許。
  5.綜上，原告受有支出看護費用108,000 元，工作損失73,440
    元，增加生活上需要4,000 元、及非財產上之損害120,000
    元，合計305,440元之損害，堪以認定。
  (二)末按損害之發生與擴大，被害人與有過失者，法院得減輕賠
    償金額或免除之，民法第217 條第1 項定有明文。此項規定
    之目的在謀求加害人與被害人間之公平，倘受害人於事故之
    發生亦有過失時，由加害人負全部賠償責任，未免失諸過酷
    ，是以賦與法院得不待當事人之主張，減輕其賠償金額或免
    除之職權。換言之，基於過失相抵之責任減輕或免除，非僅
    為抗辯之一種，亦可使請求權全部或一部為之消滅，故裁判
    上得以職權斟酌之。又駕駛機車有過失致坐於後座之人被他
    人駕駛之車撞傷者，後座之人係因藉駕駛人載送而擴大其活
    動範圍，駕駛人為之駕駛機車，應認係後座之人之使用人，
    故得類推適用民法第224 條規定依同法第217 條第1 項規定
    ，減輕被告之賠償金額。查本件事故之發生，被告固有上載
    之過失，惟當時原告之使用人即駕駛承載原告之人亦有未保
    持會車時之安全間隔，始遭被告撞及之事實，雖原告之行為
    並無法解免被告之過失責任，但如其會車時可保持安全間隔
    ，將不至遭被告撞及亦為不爭之事實，且原告當時所搭乘之
    機車是「三載」之情況，則難謂其就本件事故之發生毫無過
    失。是依前開說明，本件原告請求被告賠償其損害，自亦有
    上開民法第217 條第1 項之適用及第224 條之類推適用。本
    院審酌上情，以兩造行為之過失及損害數額，認應減輕被告
    十分之三賠償責任為適當。依此比例計算，原告所得請求之
    金額即為213,808 元（計算式：305,440 ×0.7 ＝213,808
    ）。
四、從而，原告本於侵權行為之法律關係，請求被告給付原告21
    3,808 元，及自98年11月5 日起至清償日止，按週年利率5
    ％計算之利息，為有理由，應予准許；其逾此範圍之請求，
    為無理由，應予駁回。另原告雖陳明願供擔保聲請宣告假執
    行，惟因本件判決所命給付之金額，未逾50萬元，爰依職權
    宣告假執行，至於原告敗訴部分，假執行之聲請失所附麗，
    應併予駁回。
五、本件事證已臻明確，兩造其餘之主張、陳述及所提之證據資
    料，核與判決結果無何影響，爰不一一論述，附此敘明。
六、據上論結，本件原告之訴為一部有理由，一部無理由，依民
    事訴訟法第79條，第389 條第1 項第5款，判決如主文。
中    華    民    國    99    年    5     月    21    日
                  民事第一庭    法  官   陳婉玉
以上正本，係照原本作成。
如對本判決上訴，須於判決送達後20日內向本院提出上訴狀
中    華    民    國    99    年    5     月    21    日
                                書記官   利冠蔚

司法院資訊處製作；財團法人民間司法改革基金會備份。
